【裁判字號】    92,財管,55
【裁判日期】    921119
【裁判案由】    
【裁判全文】
臺灣高雄地方法院民事裁定  九十二年財管字第五五號
    聲  請  人  乙○○
    關  係  人  林雪娟律師
右聲請人聲請指定遺產管理人事件，本院裁定如左：
    主      文
指定林雪娟律師為被繼承人甲○○之遺產管理人。
程序費用由被繼承人甲○○之遺產負擔。
    理      由
一、按先順序繼承人均拋棄其繼承權時，由次順序之繼承人繼承。其次順序繼承人有
    無不明或第四順序之繼承人均拋棄其繼承權者，準用關於無人承認繼承之規定；
    繼承開始時，繼承人之有無不明者，由親屬會議於一個月內選定遺產管理人，並
    將繼承開始及選定遺產管理人之事由，向法院報明；無親屬會議或親屬會議未於
    前條所定期限內選定遺產管理人者，利害關係人或檢察官，得聲請法院選任遺產
    管理人，並由法院依前項規定為公示催告。民法第一千一百七十六條第六項、第
    一千一百七十七條、第一千一百七十八條第二項分別定有明文。
二、本件聲請意旨略以：被繼承人甲○○（男，身分證統一編號：Ｚ0000000
    00，住高雄縣林園鄉○○○路一九九巷三四號）於民國八十六年十二月三十日
    向聲請人借款新台幣（下同）七百萬元，詎甲○○屆清償期仍未償還所欠債務，
    並於九十二年七月二十九日死亡，其繼承人均已向法院聲明拋棄繼承權，致被繼
    承人甲○○之遺產無人繼承，亦不能依民法第一千一百七十七條選定遺產管理人
    。茲聲請人為被繼承人甲○○之債權人，為利害關係人，為順利受償七百萬債權
    ，爰依非訟事件法第七十八條第一項及民法第一千一百七十八條第二項規定，為
    此聲請准許指定林雪娟律師為被繼承人甲○○之遺產管理人，負責處理遺產之一
    切事宜。
三、聲請人主張之前揭事實，業據其提出遺產稅課稅資料參考清單、借據、匯款回條
    、除戶謄本、繼承系統表、本院九十二年度繼字第一一三八號函、本院九十二年
    度繼字第一二六二號函各一份為證，且有本院向財政部財稅資料中心調閱之財產
    歸屬清單在卷可憑，本院依上開證據資料，堪信聲請人主張係為真實。被繼承人
    甲○○既無任何繼承人，其親屬會議亦未於法定期限內選定遺產管理人，是本件
    符合民法第一千一百七十八條規定，應由本院選任被繼承人甲○○之遺產管理人
    。
四、本院審酌被繼承人甲○○之繼承人，即近親（含其配偶邱素純、長子葉駿、次子
    葉翰、兄葉聰珍、姐陳葉先里）均已拋棄繼承。而林雪娟律師函覆本院表達其願
    擔任本件聲請之遺產管理人之意願，本院認具律師身分之人，不但具有法律規定
    之相關專業知識，其行止亦受有律師法之規範，是由其擔任被繼承人甲○○之遺
    產管理人，應稱妥適。爰指定林雪娟律師為被繼承人甲○○之遺產管理人，處理
    關於被繼承人甲○○遺產之法律關係。
五、依民法第一千一百五十條前段，裁定如主文。
中      華      民      國    九十二    年      十一      月    十九    日
                              臺灣高雄地方法院家事法庭
~B法      官  施柏宏
右為正本係照原本作成。
如對本裁定抗告，須於裁定送達後十日內向本院提出抗告狀。
中      華      民      國    九十二    年      十一      月    十九    日
~B法院書記官  陳惠玲


司法院資訊處製作；財團法人民間司法改革基金會備份。
